【裁判字號】    96,破抗,110
【裁判日期】    970331
【裁判案由】    破產宣告
【裁判全文】
臺灣高等法院民事裁定                 96年度破抗字第110號
抗  告  人  永豐商業銀行股份有限公司
法定代理人  甲○○
相  對  人  乙○○
代  理  人  張冀明律師
            羅明威律師
            顧念妮律師
上列當事人間聲請破產宣告事件，抗告人對於中華民國九十六年
十月三十一日臺灣臺北地方法院九十六年度破更一字第十一號所
為裁定提起抗告，本院裁定如下：
    主  文
原裁定廢棄。
    理  由
一、本件抗告人原為台北國際商業銀行股份有限公司，嗣於民國
    九十五年十一月十三日與案外人建華商業銀行股份有限公司
    合併，而以建華商業銀行股份有限公司為存續銀行，並更名
    為永豐商業銀行股份有限公司，有行政院金融監督管理委員
    會九十五年九月八日金管銀(六)字第○九五○○三四六二二○
    號函及抗告人公司變更登記表可稽（本院九十六年度破抗字
    第十二號卷第八至十一頁），經抗告人具狀聲明承受訴訟，
    核無不合，應予准許，合先敘明。
二、本件抗告人聲請及抗告意旨略以：(一)相對人為案外人世代國
    際股份有限公司（下稱世代公司）負責人，於九十年十月九
    日為世代公司向伊借款新台幣（下同）二千萬元之連帶保證
    人，詎世代公司僅清償本息至九十三年六月十日，尚積欠伊
    七百三十萬七千五百零五元本息及違約金，屢經伊向其催索
    均無結果，業經法院判決伊確定勝訴判決後，未見世代公司
    或相對人清償任何債務，世代公司業已停業，銀行貸款均已
    逾期，且無資產可供執行，而相對人銀行貸款約為七千三百
    五十三萬二千元，連帶保證債務約為七十八億四千八百六十
    六萬五千元，其自有資產僅有股權投資約為四億三千八百九
    十二萬七千五百八十二元，負債顯大於資產，已符合「債務
    人不能清償」之破產宣告條件，對於抗告人之債務確已無清
    償能力等語，求為宣告相對人破產，並提出原法院九十三年
    度重訴字第一一八八號判決書、相對人財產歸屬資料清單及
    九十二年度綜合所得稅各類所得資料清單、財團法人金融聯
    合徵信中心查詢資料及太平洋電線電纜股份有限公司及子公
    司九十五年及九十四年十二月三十一日合併財務報表（重編
    ）等件為證（分別見原審九十四年度破字第十六號卷第四至
    十七頁及原審卷第十四至十七頁）。(二)相對人尚就太平洋電
    線電纜股份有限公司集團（下稱太電集團）內之太電欣榮實
    業股份有限公司、太電數位科技股份有限公司、太平洋光電
    股份有限公司、卜樂視國際媒體股份有限公司、太合投資股
    份有限公司等之債務負保證責任，且其迄今未提出太電集團
    內各公司仍有依約繳款之證據，而上開各公司並未納入銀行
    協商機制內，借款到期無力清償，並未展延借款期限，已成
    呆帳或逾期放款，而太電集團各債權銀行債權係各別獨立存
    在，並無任何關聯性，亦非所謂之聯貸案債權，各債權銀行
    對於如何處理太電集團所積欠之債務仍保有絕對自主性，並
    非參加債權銀行團會議後，即須受會議結論拘束，相對人既
    為太電集團子公司之連帶保證人，為確定應負連帶清償責任
    ，自應於太電集團內各公司已確定無力清償債務之情形下，
    對其保證債務負連帶清償責任。事實上太電集團內各公司已
    與債權銀行達成清償協議，而各債權銀行亦已對於屬於太電
    集團內各公司債務進行法務催收程序，可認相對人之保證責
    任已衍生為確定之保證債務，原法院竟視而不見，仍認相對
    人其餘保證責任均尚未衍生確定之保證債務，不得將之列入
    相對人之債務中，實難令人甘服，爰提起本件抗告，求為廢
    棄原裁定云云。
三、相對人則抗辯：原裁定已依職權調查伊稅務電子閘門財產所
    得明細表，查明伊個人債務僅為七千餘萬元，資產為四億餘
    元，伊資產顯然高於所負債務，並無資力不足清償債務情事
    。伊保證責任中除陸續移轉予太電公司另一董事苑竣唐外，
    該等貸款並自九十二年起即獲債權銀行團會議通過紓困，承
    諾暫不執行債權，抗告人就其所有七百餘萬元債權，對資產
    達四億餘元之伊聲請破產宣告，其主張顯不合法亦無理由等
    語，並提出交通銀行總管理處營業部九十二年十月十三日交
    營發字第九二○一四○一五七二號函及所附太電集團九十二
    年十月三日債權銀行團會議記錄、九十一年十月十一日交營
    發字第九一○一四一○六二七號函及所附太電集團九十一年
    十月九日申請協助會議記錄、太電公司九十五年及九十四年
    六月三十日財務報告節本、太平洋電線電纜股份有限公司及
    子公司九十五年六月三十日合併財務報表節本及相對人財產
    歸屬資料清單等件為證（原審九十四年度破字第十六號卷第
    二五至三八頁、本院九十六年度破抗字第十二號卷第十八至
    二二頁及原審卷第三七頁）。
四、按破產，對債務人不能清償債務者宣告之，破產法第五十七
    條定有明文。「所謂不能清償債務，於自然人，係指支付不
    能或停止支付而言。支付不能，則係指債務人欠缺清償資力
    ，對於已屆清償期，且已受請求之債務之全部或主要部分，
    預見其為一般且繼續的不能清償之財產狀態。而債務人有無
    支付不能之破產原因，係以裁定時之狀況為準，債務人將來
    有無工作能力或其薪資未來有無增加可能，尚非聲請宣告破
    產之法定障礙事項。」（最高法院九十六年度台抗字第四九
    九號裁判要旨參照）。而債務人之清償資力係以其財產、信
    用、勞力三者構成，債務人雖無財產，如有良好之信用或優
    良之技術，仍有清償債務之可能。故所謂債務人支付不能，
    不能僅以債務人之財產為標準，必待動員其信用、勞力等之
    力量，仍屬資力不足清償債務時始可。再按債權人聲請宣告
    破產時，應於聲請書敘明其債權之性質、數額及債務人不能
    清償其債務之事實。法院在裁定宣告破產前，得依職權為必
    要之調查，並傳訊債務人、債權人及其他關係人，同法第六
    十一條及第六十三條第二項亦分別定有明文。則債權人聲請
    宣告債務人破產，經提出其債權性質及數額之證明，與釋明
    債務人有不能清償債務之事實，即為已足，至債務人不能清
    償債務之程度是否足使其受破產宣告者，則係由法院依職權
    為廣泛及必要之調查後定之。
五、次按「應收帳款、應收票據及各項欠款債權有左列情事之一
    者，得視為實際發生呆帳損失：一、因倒閉逃匿、和解或破
    產之宣告，或其他原因，致債權之一部或全部不能收回者。
    二、債權中有逾期兩年，經催收後，未經收取本金或利息者
    。前項債權於列入損失後收回者，應就其收回之數額列為收
    回年度之收益。」，所得稅法第四十九條第五項定有明文。
    是所謂呆帳損失為債權不能收回，或債權逾期二年，經催收
    後，未經收取本金或利息者。查，相對人資產為四億三千八
    百九十二萬七千五百八十二元，為相對人所不爭執，且有抗
    告人所提相對人不爭執之財政部國稅局所得清單在卷可稽（
    （原法院九十四年度破字第十六號卷第七至十頁）。又相對
    人除對抗告人有七百餘萬元之本金債務外，對大眾商業銀行
    信義分行負有未逾期放款債務七千三百五十三萬二千元，另
    有保證債務，其中未逾期借款部分金額為六十七億三千四百
    四十二萬四千元，逾期未還金額部分為十一億一千四百二十
    四萬一千元，合計七十八億四千八百六十六萬五千元，而其
    中呆帳部分金額為中央信託局台北分局部分金額為四千四百
    七十八萬三千元；第一商業銀行忠孝路分行為一億五千六百
    四十萬元；中國信託商業銀行營業部部分為二億六千二百六
    十二萬四千元，合計四億六千三百八十萬七千元，亦有財團
    法人金融聯合徵信中心查詢資料在卷可稽（上揭破字卷第十
    一至十七頁），且為兩造所不爭執。是相對人之保證債務高
    達七十八億四千八百六十六萬五千元，而其中所保證之主債
    務已因無法收回或經催收二年，無法收取本息致上揭銀行受
    有呆帳損失高達四億六千三百八十萬七千元，此部分主債務
    既顯然無法受償，則相對人應就該部分負全部清償之責，則
    連同相對人本人對上揭銀行債債務，相對人之負債顯已逾其
    資產。又相對人所保證之已逾期未還之債務含上揭呆帳高達
    十一億一千四百二十四萬一千元，亦遠逾相對人所有之上揭
    資產金額，而就此部分保證債務，應調查其債權可能無法受
    償之金額，以確定相對人應負之保證債務金額。再者，抗告
    人所保證已逾期未還款之部分除呆帳損失外尚有六億五千零
    四十三萬四千元，連同上揭未逾期還款之保證債務六十七億
    三千四百四十二萬四千元，則相對人之是否尚有信用維持其
    清償能力，即非無疑。而法院應就相對人之破產原因有無，
    依職權為調查，原法院裁定未論及此，遽為駁回抗告人對相
    對人破產之聲請，尚有未洽。應發回原法院詳調查，抗告意
    旨指摘原裁定不當，求予廢棄原裁定，為有理由，應予准許
    。
七、據上論結，本件抗告為有理由，爰裁定如主文。
中    華    民    國    97    年    3     月    31    日
                    民事第十庭
                        審判長法  官  黃豐澤
                              法  官  蕭艿菁
                              法  官  吳光釗
正本係照原本作成。
本裁定除以適用法規顯有錯誤為理由，並經本院許可外，不得再
抗告。如提起再抗告，應於收受後10日內委任律師為訴訟代理人
向本院提出再抗告狀。並繳納再抗告費新台幣１千元。
中    華    民    國    97    年    4     月    3     日
                              書記官  秦慧榮


司法院資訊處製作；財團法人民間司法改革基金會備份。
